【裁判字號】    99,上訴,1070
【裁判日期】    990714
【裁判案由】    違反毒品危害防制條例
【裁判全文】
臺灣高等法院臺中分院刑事判決        99年度上訴字第1070號
上  訴  人
即  被  告  丙○○
選任辯護人  蘇若龍律師
上列上訴人因違反毒品危害防制條例案件，不服臺灣彰化地方
法院99年度訴字第430號中華民國99年3月19日第一審判決（起訴
案號：臺灣彰化地方法院檢察署99年度毒偵字第403號），提起
上訴，本院判決如下：
    主    文
上訴駁回。
    犯罪事實
一、丙○○前於民國（下同）96年間，因施用毒品案件，經台灣
    彰化地方法院以96年度毒聲字第440號裁定送觀察、勒戒後
    ，認有繼續施用毒品之傾向，再經台灣彰化地方法院以96
    年度毒聲字第550號裁定送強制戒治，於97年8月21日停止處
    分釋放，並由並由臺灣彰化地方法院檢察署檢察官以97年度
    戒毒偵字第367號為不起訴處分確定。又於98年間，因施用
    毒品案件，經台灣彰化地方法院以98年度易字第773號判處
    有期徒刑3月確定，另因施用毒品案件，經台灣彰化地方法
    院以98年度訴字第1661號判決，判處有期徒刑6月、2月，應
    執行有期徒刑7月確定；二案經台灣彰化地方法院以98年度
    聲字第2354號裁定，定應執行有期徒刑8月，如易科罰金，
    以1千元折算1日確定，上開二案於99年2月25日易科罰金而
    執行完畢（不構成累犯）。詎其仍不知悔改，於前開強制戒
    治執行完畢釋放後5年內，（一）復基於施用第一級毒品海
    洛因之犯意，於99年1月13日晚上某時許，在其位於彰化縣
    彰化市○○路319巷9號5樓居所內，以將第一級毒品海洛因
    粉末置入注射針筒內加水後，再以針筒注射手掌之方式，施
    用第一級毒品海洛因1次。（二）另基於施用第二級毒品甲
    基安非他命之犯意，於前揭時、地施用完第一級毒品海洛因
    後，其友人將第二級毒品甲基安非他命置於玻璃球管內加熱
    後，交由其吸食煙霧之方式，施用第二級毒品甲基安非他命
    1次。
    嗣於99年1月14日下午2時35分許，因其為毒品行方不明人口
    ，為警通知到場撤銷其行方不明紀錄，以改列為毒品列管人
    口，在前揭施用第一級毒品海洛因犯行未經有偵查權限之機
    關發覺前，主動向承辦員警乙○○自首施用海洛因之犯行，
    且願意接受裁判，經採集其尿液送驗，結果呈安非他命、甲
    基安非他命、嗎啡及可待因陽性反應，始查悉上情。
二、案經彰化縣警察局彰化分局報請臺灣彰化地方法院檢察署檢
    察官偵查起訴。
   理  由
一、按被告以外之人於審判外之陳述，雖不符合前四條（即刑事
    訴訟法第159條之1至159條之4）之規定，而經當事人於審判
    程序同意作為證據，法院審酌該言詞陳述或書面陳述作成之
    情況，認為適當者，亦得為證據。當事人、代理人或辯護人
    於法院調查證據時，知有第159條第1項之情形，而未於言詞
    辯論終結前聲明異議者，視為有前項之同意，刑事訴訟法第
    159條之5定有明文。經查本件公訴人、被告、辯護人於本件
    言詞辯論終結前均未就被告以外之人於審判外之陳述聲明異
    議，本院審酌該言詞或書面之陳述作成之情況，認為適當得
    為證據，先此敘明。
二、上開事實業據被告丙○○於偵訊及原審、本院均坦承不諱，
    被告經員警採驗尿液之結果，其尿液呈可待因、嗎啡、安非
    他命、甲基安非他命陽性反應，並有詮昕科技股份有限公司
    濫用藥物尿液檢驗報告及彰化縣警察局彰化分局委託鑑驗代
    號與真實姓名對照表各一紙附卷可憑。被告前於96年間，因
    施用毒品案件，經台灣彰化地方法院以96年度毒聲字第440
    號裁定送觀察、勒戒後，認有繼續施用毒品之傾向，再經台
    灣彰化地方法院以96年度毒聲字第550號裁定送強制戒治，
    於97年8月21日停止處分釋放，並由並由臺灣彰化地方法院
    檢察署檢察官以97年度戒毒偵字第367號為不起訴處分確定
    。又於98年間因施用毒品案件，經台灣彰化地方法院以98年
    度易字第773號判處有期徒刑3月確定，另因施用毒品案件，
    經台灣彰化地方法院以98年度訴字第1661號判決，判處有期
    徒刑6月、2月，應執行有期徒刑7月確定；二案經台灣彰化
    地方法院以98年度聲字第2354號裁定，定應執行有期徒刑8
    月，如易科罰金，以1千元折算1日確定，上開二案於99年2
    月25日易科罰金而執行完畢，其於受觀察勒戒、強制戒治執
    行完畢後之5年之內再犯施用毒品犯行，有臺灣臺中地方法
    院檢察署刑案資料查註紀錄表、臺灣高等法院被告全國前案
    紀錄表各1份在卷可憑，本案事證明確，堪認被告自白與事
    實相符，依法應予論科。
三、查海洛因及甲基安非他命係毒品危害防制條例第2條第2項第
    1款、第2款所稱之第一級、第二級毒品，依法均不得持有、
    施用。核被告所為，係犯毒品危害防制條例第10條第1項之
    施用第一級毒品罪及同條例第10條第2項之施用第二級毒品
    罪。被告於施用前持有第一級毒品海洛因、第二級毒品甲基
    安非他命之低度行為，各為施用之高度行為所吸收，均不另
    論罪。又本案被告在前揭施用第一級毒品海洛因犯行未經有
    偵查權限之機關發覺前，主動向承辦員警乙○○坦承其前揭
    施用第一級毒品海洛因1次之犯罪事實，並出示左手掌之注
    射針筒痕跡，表明自首而願意接受裁判，此據證人即承辦員
    警乙○○於原審及本院審理中指證明確，且有被告之警詢筆
    錄及照片3張在卷可稽，則被告既係在員警發覺其本案犯行
    前，即主動承認有施用第一級毒品行為，並接受裁判，核與
    自首之規定相符，爰依刑法第62條前段之規定，減輕其刑。
    再本案被告並未在員警發覺其施用第2級毒品前主動供出其
    亦施用第1級毒品，業據上開證人於本院審理時結證明確，
    並經被告於本院審理時坦承：「自首沒有自首安非他命」等
    語（見本院審理庭筆錄第6頁」，是本案就施用第2級毒品部
    分，不符合自首之要件，至堪明確。被告所犯上開施用第一
    級毒品海洛因及第二級毒品甲基安非他命之犯行，犯意各別
    ，行為不同，應分論併罰
四、原審法院因認被告之罪證明確，適用毒品危害防制條例第10
    條第1項、第2項，刑法第11條前段、第62條之規定，並審酌
    被告曾因施用毒品經執行觀察、勒戒及強制戒治後，及判刑
    確定後，仍未能戒斷其施用毒品之惡習，再犯本件施用毒品
    犯行，足見其雖經強制戒治之治療程序，猶未能戒絕毒品而
    再次施用，惡行非輕，顯未能善體國家設置觀察、勒戒機構
    ，協助毒品施用者戒除毒癮之良法美意，惟念及施用毒品本
    質上係戕害自身健康之行為，尚未嚴重破壞社會秩序或侵害
    他人權益，及其施用第一、二級毒品之動機、目的、所生危
    害及犯罪後坦承犯行態度尚屬良好等一切情狀，量處如主文
    所示之刑，各量處有期徒刑7月、4月，定應執行有期徒刑10
    月以示懲儆。核其認事用法均無違誤，量刑亦屬妥適，應予
    維持。被告上訴意旨以本案施用第2級毒品部分亦符合自首
    之要件，應予減刑，原審量刑過重云云，為無理由，應予以
    駁回。
五、據上論斷，應依刑事訴訟法第368條，判決如主文。
本案經檢察官甲○○到庭執行職務。
中    華    民    國    99    年    7    月     14    日
            刑事第六庭    審判長法  官  李  文  雄
                                法  官  邱  顯  祥
                                法  官  陳  如  玲
以上正本證明與原本無異。
施用第1級毒品部分得上訴。
施用第2級毒品部分不得上訴。
如不服本判決應於收受送達後10日內向本院提出上訴書狀，其未
敘述上訴理由者，並得於提起上訴後10日內向本院補提理由書（
均須按他造當事人之人數附繕本）「切勿逕送上級法院」。
                                書記官  陳  信  和
中    華    民    國    99    年    7    月     14    日

司法院資訊處製作；財團法人民間司法改革基金會備份。
